臺灣彰化地方法院刑事判決　　　　　　　100年度訴緝字第4號
公　訴　人　臺灣彰化地方法院檢察署檢察官
被　　　告　何朝沈
上列被告因違反毒品危害防制條例案件，經檢察官提起公訴（99
年度毒偵字第873、1006號），原經本院分為99年度訴字第803號
案件審理，被告於審理中逃亡經通緝，本院緝獲後重新分案，被
告於準備程序中自白，本院改依簡式審判程序審理，判決如下：
    主  文
何朝沈1.施用第一級毒品，累犯，處有期徒刑壹年，扣案摻有海
洛因之香菸壹根，沒收銷燬之。2.施用第一級毒品，累犯，處有
期徒刑壹年貳月，扣案海洛因捌包（驗餘淨重點肆公克）、
甲基安非他命包（毛重共捌點公克）及其包裝袋，均沒收銷
燬之。扣案塑膠鏟管壹支沒收之。3.應執行有期徒刑貳年，扣案
海洛因捌包（驗餘淨重點肆公克）、甲基安非他命包（毛
重共捌點公克）及其包裝袋、扣案摻有海洛因之香菸壹根、均
沒收銷燬之。扣案塑膠鏟管壹支沒收之。
    事實及理由
一、犯罪事實：
  (一)何朝沈前於民國（下同）89年間，因施用毒品案件，經本院
    裁定觀察、勒戒後，認有繼續施用毒品之傾向，復經本院裁
    定令入戒治處所施以強制戒治，於91年12月1日執行完畢釋
    放。復於上開強制戒治執行完畢釋放5年內，於93年8 月
    間某日起至同年11月12日止，因犯連續施用第二級毒品罪，
    經本院以94年度員簡字第51號判決判處有期徒刑5月確定；
    又因犯重傷害罪，經臺灣高等法院臺中分院（以下簡稱：
    臺中高分院）以94年度上易字第1187號判決判處有期徒刑3
    年8月確定；又於92年7月24日至94年5月4日，連續施用第
    一級毒品，經本院以94年度訴字第552號判決判處有期徒刑9
    月確定；又於94年4月底至94年7月13日，連續施用第二級
    毒品，經本院以94年度易字第763號判決判處有期徒刑8 月
    確定；其後因中華民國九十六年罪犯減刑條例施行，上開
    、、三罪，均經裁定各減其宣告刑之二分之一，減刑後
    前揭四罪經裁定合併定應執行刑有期徒刑4年5月又30日確定
    ，於98年4月9日假釋出獄，至98年10月26日假釋期滿未經撤
    銷以執行完畢論（構成累犯）。又於99年2月3日施用一級
    毒品，99年4月29日經本院99年訴字第436號判決處有期徒刑
    10月（99年5月25日確定，因何朝沈不到案執行，而99年9
    月21日經通緝，於下列100年1月14日緝獲送監執行，目前執
    行中）。
  (二)何朝沈猶不知悔改，復基於施用第一級毒品海洛因及第二級
    毒品甲基安非他命之犯意，而為下列犯行：
  1.何朝沈於99年5月4日下午4時，向綽號「阿狗」男子買入少
    量海洛因、甲基安非他命、及摻有海洛因之香菸1根，欲供
    己施用。當日晚間9時許，何朝沈在其位於彰化縣員林鎮○
    ○里○○路○段446巷18號居所，以將上述購得之第一級毒品
    海洛因及第二級毒品甲基安非他命放入玻璃球內，燒烤後吸
    食煙霧之方式，施用第一級毒品海洛因及第二級毒品甲基安
    非他命1次。嗣為警於99年5月5日上午8時40分許，持搜索票
    至上開地點搜索，當場扣得摻有第一級毒品海洛因之香菸1
    支。經帶回警局採集其尿液送驗後，結果呈「可待因、嗎啡
    及安非他命、甲基安非他命」陽性反應。
  2.何朝沈99年5月5日下午經檢察官訊問釋放並限制住居後，仍
    不知悔改，又於99年5月24日向「阿狗」購入毒品，嗣於99
    年5月25日下午3時許，在同上地點，以將第一級毒品海洛因
    及第二級毒品甲基安非他命放入玻璃球內，燒烤後吸食煙霧
    之方式，施用第一級毒品海洛因及第二級毒品甲基安非他命
    1次。嗣為警於99年5月25日下午4時50分許，持搜索票至同
    上地點搜索，當場扣得第一級毒品海洛因共8包（驗餘淨重
    3.34公克）、第二級毒品甲基安非他命共3包（毛重共8.3公
    克）、塑膠分裝袋1包及塑膠鏟管1支。經帶回警局採集其尿
    液送驗後，結果呈「可待因、嗎啡及安非他命、甲基安非他
    命」陽性反應。
  (三)何朝沈99年6月29日經起訴後，本院傳換拘提不到，而於99
    年8月19日通緝，100年1月14日經警方在南投縣仁愛鄉○○
    段180地號鐵皮屋工寮處逮捕。
二、認定事實所憑之證據及理由：
  (一)被告於本院警詢、偵查、審理中之自白。
  (二)彰化縣警察局員林分局委託檢驗尿液代號與真實姓名對照認
    證單二份（99年5月5日編號B188對照單，見員警分偵字第
    0990011421號卷內）（99年5月25日編號B217對照單，見員
    警分偵字第0990013509號卷卷內），證明被告接受採尿送驗
    之事實。
  (三)詮昕科技股份有限公司濫用藥物尿液檢驗報告書二份（99年
    度毒偵字第873號卷第22頁）（99年度毒偵字第1006號卷第
    33頁），均證明被告二次驗尿呈現「嗎啡、可待因、甲基安
    非他命、安非他命」之陽性反應。按行政院衛生署管制藥物
    管理局93 年7月16日管檢字第0930006199號函示意見：「依
    據Clark's Analysis of Drugs and Poisons一書第三版之
    記載：...第一級毒品海洛因亦可代謝成嗎啡，且海洛因常
    見含有少量6- 乙醯可待因雜質成分，該成分可代謝為可待
    因及嗎啡。...」（參照行政院衛生署管制藥品管理局發行
    「濫用藥物檢驗相關解釋彙編」P.14）故可證明被告因施用
    海洛因而同時檢出「可待因、嗎啡」陽性反應。而上述部分
    尿液檢驗報告中顯示被告甲基安非他命之指數遠超過安非他
    命指數，依法務部調查局93年5月4日調科壹字00000000000
    號函示意見：「依據英國藥學協會所編之Clark's
    isolation and indentification of drugs乙書..記載人體
    施用甲基安非他命後，在主要代謝物中未改變型態之甲基安
    非他命佔施用劑量達43％，而安非他命則為約5％。」（司
    法院編印，法官辦理刑事案件參考手冊(一)--毒品危害防制條
    例部分--P.168 ）被告尿液中排出之部分安非他命反應，應
    係甲基安非他命之代謝物。
  (四)扣案物品：
  1.99年5月5日扣案香菸一支，經法務部調查局鑑定，確實摻有
    海洛因成分，有該局99年6月17日調科壹字第09900271560號
    函可證（見本院99年度訴字第803號卷第30頁）。
  2.99年5月25日扣案疑似海洛因共8包，經送法務部調查局鑑定
    ，確實為海洛因，驗餘淨重3.34公克，有該局99年7月1日調
    科壹字第09923014850號函可證（見本院99年度訴字第803號
    卷第40頁）。
  3.99年5月25日扣案疑似甲基安非他命共3包，經警以試劑測試
    確實呈現安非他命陽性反應，有測試結果報告書、照片可證
    （見員警分偵字第0990013509號卷內），被告亦自白施用該
    扣案3包毒品才呈現「甲基安非他命、安非他命」陽性反應
    ，亦有驗尿報告可證，故該二包毒品為甲基安非他命無誤。
  (五)不再送觀察勒戒之理由：
    按毒品危害防制條例於92年7月9日修正公布，自93年1月9日
    施行，其中第20條、第23條將施用毒品之刑事處遇程序，區
    分為「初犯」及「五年內再犯」、「五年後再犯」。依其立
    法理由之說明：「初犯」，經觀察、勒戒或強制戒治後，應
    為不起訴處分或不付審理之裁定；經觀察、勒戒或強制戒治
    執行完畢釋放後，「五年內再犯」者，因其再犯率甚高，原
    實施之觀察、勒戒及強制戒治既已無法收其實效，爰依法追
    訴或裁定交付審理。至於經觀察、勒戒或強制戒治執行完畢
    釋放後，「五年後再犯」者，前所實施之觀察、勒戒或強制
    戒治已足以遮斷其施用毒品之毒癮，為期自新及協助其斷除
    毒癮，仍適用「初犯」規定，先經觀察、勒戒或強制戒治之
    程序。從而依修正後之規定，僅限於「初犯」及「五年後再
    犯」二種情形，始應先經觀察、勒戒或強制戒治程序。倘被
    告於五年內已再犯，經依法追訴處罰，縱其第三次（或第三
    次以上）再度施用毒品之時間，在初犯經觀察、勒戒或強制
    戒治執行完畢釋放五年以後，已不合於「五年後再犯」之規
    定，且因已於「五年內再犯」，顯見其再犯率甚高，原實施
    觀察、勒戒或強制戒治，已無法收其實效，即應依該條例第
    10條處罰（最高法院95年度第7次刑事庭會議決議參照）。
    本件被告前因施用毒品案件，經強制戒治，於91年12月1日
    執行完畢釋放。又於上開強制戒治執行完畢釋放5年內，於
    93年8月間某日起至同年11月12日止，連續施用第二級毒品
    （本院94年度員簡字第51號判決）、又於92年7月24日至94
    年5月4日，連續施用第一級毒品（本院94年度訴字第552號
    判決）、又於94年4月底至94年7月13日，連續施用第二級毒
    品（本院94年度易字第763號判決）、又於99年2月3日施用
    一級毒品（本院99年訴字第436號判決），有卷附臺灣高等
    法院被告前案紀錄表、相關判決書、起訴書列印可證。被告
    既曾於「五年內再犯」，且經法院判處罪刑確定，其又於99
    年5月間施用毒品，即非屬該條例第20條第3項所定「五年後
    再犯」之情形，仍應論以毒品危害防制條例第10條第1、2
    項之施用第1、2級毒品罪。
  (六)被告自白核與事實相符，足堪採信。本件事證明確，被告施
    用第一、二級毒品犯行，已可認定。
三、論罪科刑：
  (一)核被告99年5月4日、99年5月25日二次所為，均係犯毒品危
    害防制條例第10條第1、2項之施用第一、二級毒品罪。被告
    持有一、二級毒品等低度行為，應為施用之高度行為所吸收
    ，不另論罪。又被告自白二次均係以同時混合施用第一、二
    級毒品海洛因、甲基安非他命，此一自白無其他證據推翻，
    罪疑惟輕，依想像競合規定，自以各論處施用第一級毒品罪
    名為宜。又被告99年5月4日、99年5月25日二次罪名，犯罪
    時間有異，應分論併罰。
  (二)被告有犯罪事實欄所示之前科執行記錄，此有臺灣高等法院
    被告全國前案紀錄表乙紙附卷可稽，其受此有期徒刑執行完
    畢後，五年以內再犯有期徒刑以上之罪，均應依累犯規定加
    重其刑。
  (三)量刑審酌：被告有多次毒品判刑、服刑之前科，毒品前科不
    斷，素行不佳，可知其仍未覺悟毒品是家破人亡的不歸路，
    又被告自述已離婚，育有二名女兒，自己在外生活等情，被
    告近年不斷涉入毒品案件，且99年5月間被密集查獲，顯無
    悔悟，有99年5月25日查獲毒品數量不少，可知毒癮極大，
    起訴後逃亡不到案，雖然於審理中自白，但其犯後態度實在
    不良等一切情狀，量處如主文，以示懲儆，並定應執行刑。
  (四)毒品危害防制條例第18條第1項前段規定：「查獲之第一、
    二級毒品及專供製造或施用第一、二級毒品之器具，不問屬
    於犯人與否，均沒收銷燬之」，又包裝袋使用後沾染毒品無
    法徹底分離，況且實務上也不可能先將包裝袋洗淨後，才分
    別將之與毒品各別「沒收銷燬之」「沒收之」，故包裝袋均
    應一併依毒品危害防制條例第18條第1項前段沒收銷燬之。
  1.99年5月5日扣案香菸一支，經鑑定摻有海洛因成分。被告雖
    然供稱99年5月4日是以海洛因、甲基安非他命混合置入玻璃
    球內燒烤吸食，然被告亦陳述99年5月4日施用時就已經有該
    支香菸存在，且當時想要接續施用該香菸，只是尚未點燃吸
    食時就被查獲，故該支香菸亦可認為是99年5月4日犯行之證
    據，亦併沒收銷燬之。
  2.99年5月25日扣案海洛因共8包（驗餘淨重3.34公克）、甲基
    安非他命共3包（毛重共8.3公克），既經鑑定認定為違禁品
    ，包裝袋沾染毒品後亦併沒收之。又扣案塑膠鏟管1支可用
    來鏟取少量毒品施用，亦為施用之工具，被告審理中亦自白
    為其所有，並予沒收之。至塑膠分裝袋1包與施用無關，不
    予沒收之。
四、適用法律：
  (一)刑事訴訟法第273條之1第1項、第310條之2、第454條第1項
    。
  (二)毒品危害防制條例第10條第1、2項、第18條第1項前段，刑
    法第11條、第47條第1項、第55條、第51條第5款、第38條第
    1項第2款。
本案經檢察官高宏銘到庭執行職務。
中    華    民    國    100   年    2    月    25    日
                  刑事第七庭         法  官  葉明松
以上正本證明與原本無異。
如不服本判決應於收受判決後10日內向本院提出上訴書狀，並應
敘述具體理由；其未敘述上訴理由者，應於上訴期間屆滿後20日
內向本院補提理由書（均須按他造當事人之人數附繕本）「切勿
逕送上級法院」。
中    華    民    國    100   年    2    月    25    日
                                     書記官  吳冠慧
附錄本案論罪法條：
毒品危害防制條例第10條
施用第一級毒品者，處 6 月以上 5 年以下有期徒刑。
施用第二級毒品者，處 3 年以下有期徒刑。
毒品危害防制條例第18條
查獲之第一、二級毒品及專供製造或施用第一、二級毒品之器具
，不問屬於犯人與否，均沒收銷燬之；查獲之第三、四級毒品及
製造或施用毒品之器具，無正當理由而擅自持有者，均沒入銷燬
之。但合於醫藥、研究或訓練之用者，得不予銷燬。
前項合於醫藥、研究或訓練用毒品或器具之管理辦法，由法務部
會同行政院衛生署定之。